最　高　行　政　法　院　判　決
　　　　　　　　　　　　　94年度判字第00270號
上　訴　人　甲○○
被 上訴 人　財政部臺灣省北區國稅局
　　　　　　（原為臺北縣政府稅捐稽徵處承辦）
代　表　人　許虞哲
　　　　　　　　　　　　（送達代收人　陳美秀
上列當事人間因營業稅事件，上訴人對於中華民國92年8月22日
臺北高等行政法院91年度訴字第2729號判決，提起上訴，本院判
決如下：
    主  文
上訴駁回。
上訴審訴訟費用由上訴人負擔。
    理  由
壹、本件上訴人主張：查公司職員或業務員在非公司既有之業務
    以外，為公司或對其他無兢業關係之公司介紹業務乃事所恆
    有，且為公司普遍接受之事實，此為公眾所週知，因此上訴
    人是否為「景欣企業工程有限公司（下稱景欣公司）之業務
    員」與其是否「介紹系爭工程予楓葉施作」並無矛盾，而原
    審既未說明二者事實間矛盾或矛盾理由何在，而逕以「前後
    矛盾」為理由，遂為不採信上訴人之起訴理由，此實有判決
    不依經驗法則之違法。又本件景欣公司縱然為業經法院判決
    為「虛設行號公司」與其是否「有施作系爭工程」無關，「
    虛設行號公司」有無施作工程應依證據認定其事實。而本件
    依證人李進結於民國（下同）90年3月20日在臺北縣政府稅
    捐稽徵處之談話記錄及景欣公司簽發之領款發票可證，景欣
    公司確有承包工程，至於後來受讓人是否變成「虛設行號公
    司」則屬另一問題。而原審竟不調查工程發包當時之當事人
    是誰等事實，而率為判決上訴人敗訴，即有判決不備理由及
    違背經驗法則之違法。另承作楓葉裝潢工程之款項是由景欣
    公司簽發發票（KG257108）收受，上訴人則受景欣公司委任
    代為收取款項，此業經李進結證述明白，復有景欣公司簽發
    之發票在卷佐證，事實已臻明確。詎原審偏採楓葉廣告企業
    有限公司（下稱楓葉公司）說明書，但未說明發票及李進結
    之證言何以不可採之理由，其判決即有不備理由之違法。又
    公司與負責人固屬二個不同人格，但公司取得之款項係由李
    進結同意交付上訴人抵償債務，縱然李進結無權處分該筆款
    項，在上訴人不知情下，僅屬李進結是否涉嫌侵占公司款項
    之問題。此外，原審判決書事實欄稱：「上訴人甲○○．．
    ．擅自於86年9月承作楓葉廣告企業公司位於臺北縣中和市
    ○○路上售屋臨時接待中心裝潢工程．．．」，但在判決理
    由則稱上訴人「係介紹系爭工程予楓葉公司施作」，此顯有
    事實與理由矛盾之違法。據上論結原審判決顯有行政訴訟法
    第243條第1項第2項第6款之違法，爰請求廢棄原判決。
貳、被上訴人則以：查本件上訴人涉嫌未依法辦理營業登記，擅
    自於86年9月承作楓葉公司位於中和市○○路上售屋臨時接
    待中心裝潢工程，逃漏營業額計新臺幣（下同）430,640元
    。案經臺北縣政府稅捐稽徵處查獲，取具楓葉公司支票放款
    簽收單及說明書等證據附案佐證，移經審理違章成立，乃核
    定補徵營業稅21,532元。次查景欣公司經濟部公司執照及章
    程結果，該公司於86年3月15日業已完成股東出資轉讓及改
    推負責人為張建中等變更事項，而李君亦在此次變動中將其
    出資額讓由張建中承受，並非如上訴人及李進結於談話筆錄
    中所稱景欣公司於86年5月間轉讓；第按財政部49年6月23日
    臺財稅發第04815號令釋意旨，景欣公司登記事項雖有變更
    ，但其權利義務並不因而中斷，縱如上訴人所謂前景欣公司
    負責人李進結與渠有資金調度借貸關係，然承作楓葉公司裝
    潢工程之貨款具名簽收者仍應為權利義務承續者，亦為景欣
    公司，而非上訴人。衡諸以上情形，顯示上訴人與李進結之
    詞有臨訟串供之嫌，且其於談話筆錄所述均無法提示相關證
    明，故其談話證詞尚難採信，又渠等均無法舉證證明確有借
    貸行為，故上訴人及李進結二人間借貸之說，顯不足採，第
    查，楓葉公司係委託上訴人承包裝潢售屋臨時接待中心，並
    由上訴人領取承包款項，有楓葉公司出具之說明書及領款簽
    收單影本附卷可稽，且景欣公司涉嫌虛設行號亦經臺灣臺中
    地方法院於90年1月9日刑事判決（87年度訴字第1483號）在
    案，是本案原處分補徵營業稅21,532元。又依行為時營業稅
    法第51條第1款規定，本件上訴人涉嫌未依法辦理營業登記
    ，擅自於86年9月承作楓葉公司位於中和市○○路上售屋臨
    時接待中心裝潢工程，逃漏營業額計430,640元。案經臺北
    縣政府稅捐稽徵處查獲並移審理違章成立，取具楓葉公司支
    票放款簽收單及說明書等證據附案佐證，違章事證明確，乃
    按所漏稅額21,532元裁處3倍之罰鍰64,500元（計至百元止
    ），亦無不當，爰請判決駁回上訴。
參、原審斟酌全辯論意旨及調查證據之結果，以：查本案上訴人
    涉嫌未依法辨理營業登記，擅自於86年9月承作楓葉公司位
    於中和市○○路上售屋臨時接待中心裝潢工程，逃漏營業額
    計430,640元。案經臺北縣政府稅捐稽徵處查獲，並移經審
    理違章成立，乃核定補徵營業稅21,532元，申請復查，未獲
    變更等情。有楓葉公司支票放款簽收單及說明書等證據附案
    佐證，並有處分書及復查決定書等件為證，堪認為實。次查
    ，楓葉公司係委託上訴人承包楓葉公司位於臺北縣中和市○
    ○路上售屋臨時接待中心裝潢工程，此有楓葉公司出具之88
    年4月2日說明書及89年7月31日說明書均載明楓葉公司係委
    託上訴人為系爭工程之承包人甚詳，且承包系爭工程之款項
    均由上訴人領取，此有楓葉公司支票簽影本附於原處分卷可
    稽，足見系爭工程由上訴人承包無訛，上訴人否認係其承包
    ，已不可採。又景欣公司為虛設行號公司，此有臺中地方法
    院87年訴字第1483號判決可資佐證，景欣公司是否有施作系
    爭工程已有可疑，是以景欣公司之原負責人李進結雖於90年
    3月20日在臺北縣政府稅捐稽徵處法務課二股之談話筆錄中
    附合上訴人之主張謂系爭工程係由景欣公司承作云云，自難
    遽信。況上訴人一則向楓葉公司自稱係景欣公司之業務員，
    後則自稱係介紹系爭工程予楓葉公司施作前後矛盾，應不可
    採。且工程施作者為何人，業主楓葉公司應知之最詳，自應
    以楓葉公司之上開說明書所指：承包系爭工程者為上訴人之
    情節為可採。至於景欣公司之原負責人李進結另附合主張上
    訴人證稱向楓葉公司請領以支票開立之九成工程款金額計40
    6,955元，係其用來抵償李進結向上訴人之借貸云云。上訴
    人並未能提出上訴人與景欣公司之原負責人李進結確曾有債
    權債務關係之證明，已不足採，且公司與負責人係屬二不同
    人格，縱如上訴人所言，系爭工程如由景欣公司承作，則上
    開工程款之領款權利人乃景欣公司而非景欣公司之原負責人
    李進結，殊不得作為抵償李進結向上訴人之借款，上訴人之
    主張，顯有瑕疵，為無足採。綜上所述，本件原處分補徵營
    業稅21,532元，並無不合。又依行為時營業稅法第51條第1
    款規定，本件上訴人涉嫌未依法辦理營業登記，擅自於86年
    9月承作楓葉公司位於中和市○○路上售屋臨時接待中心裝
    潢工程，逃漏營業額計430,640元。案經臺北縣政府稅捐稽
    徵處查獲並移經審理違章成立，取具楓葉公司支票放款簽收
    單及說明書等證據附案佐證，違章事證明確，業如前述，臺
    北縣政府稅捐稽徵處按其所漏稅額21,532元裁處3倍之罰鍰
    64,500元（計至百元止），並無不合，應予維持。從而，原
    處分為上開補徵營業稅及罰鍰，並無不合。訴願決定遞予駁
    回，亦無違誤，乃判決駁回上訴人在原審之訴。
肆、本院查：（一）、按「營業人之總機構及其他固定營業場所
    ，應於開始營業前，分別向主管稽徵機關申請營業登記。」
    、「營業人，有左列情形之一者，主管稽徵機關得依照查得
    之資料，核定其銷售額及應納稅額並補徵之：一、．．．三
    、未辦妥營業登記即行開始營業。．．．」、「未依規定申
    請營業登記而營業，除追繳稅款外，按所漏稅額處一倍至十
    倍罰鍰。」分別為行為時營業稅法第28條、第43條第3款及
    第51條第1款所明定。本件上訴人甲○○涉嫌未依法辦理營
    業登記，擅自於86年9月承作楓葉公司位於臺北縣中和市○
    ○路上售屋臨時接待中心裝潢工程，逃漏營業額計430,640
    元。案經臺北縣政府稅捐稽徵處查獲，取具楓葉公司支票放
    款簽收單及說明書等證據附案佐證，移經臺北縣政府稅捐稽
    徵處審理違章成立，乃核定除追繳稅款21,532元外，並處罰
    鍰64,500元（計至百元止）。上訴人不服，主張其原僅單純
    介紹工程予景欣公司負責人李進結，並沒有實際承攬之事云
    云。申請復查，未獲變更，遞向財政部提起訴願，復遭駁回
    ，上訴人不服，乃提起本件行政訴訟。原判決關於本件上訴
    人甲○○未依法辦理營業登記，擅自於86年9月承作楓葉公
    司位於臺北縣中和市○○路上售屋臨時接待中心裝潢工程，
    逃漏營業額計430,640元之違規事實，以及上訴人在原審之
    主張如何不足採等事項均已詳為論述。又原判決並無上訴人
    所指摘之違背經驗法則或事實與理由矛盾之情事。是原判決
    認本件原處分認事用法，均無違誤，維持原處分及訴願決定
    ，而駁回上訴人在原審之訴，其所適用之法規與該案應適用
    之現行法規並無違背，與解釋判例，亦無牴觸，並無所謂原
    判決有違背法令之情形；又證據之取捨與當事人所希冀者不
    同，致其事實之認定亦異於該當事人之主張者，不得謂為原
    判決有違背法令之情形。（二）、上訴人對於業經原判決詳
    予論述不採之事由再予爭執，核屬法律上見解之歧異，要難
    謂為原判決有違背法令之情形。本件上訴論旨，仍執前詞，
    指摘原判決違誤，求予廢棄，難認有理由，應予駁回。
據上論結，本件上訴為無理由，爰依行政訴訟法第255條第1項、
第98條第3項前段，判決如主文。
中    華    民    國    94    年    2    月    24     日
                  第二庭審判長法  官　葉　振　權
                              法  官  林  清  祥
                              法  官　劉　鑫　楨
                              法  官　吳　明　鴻
                              法  官　梁　松　雄
以  上  正  本  證  明  與  原  本  無  異
中    華    民    國    94    年    2    月    24     日
　　　　　　　　　　　　　　　書記官　陳　盛　信
